臺灣高雄地方法院刑事判決　　　　　　　96年度訴字第3081號
　　公　訴　人　臺灣高雄地方法院檢察署檢察官
　　被　　　告　丙○○
　　　　　　　　　　　　現於臺灣臺中戒治所執行中
上列被告因毒品危害防制條例等案件，經檢察官提起公訴（95年
度偵字第23783號、96年度偵字第18627、18626、18625號），及
移送併辦（台灣台中地方法院檢察署96年度偵字第15320 號），
被告丙○○經訊問後為有罪之陳述，本院合議庭裁定由受命法官
就被告丙○○部分獨任進行簡式審判程序，並判決如下：
    主  文
丙○○犯行使偽造特種文書貳罪，各處有期徒刑月，各減為有
期徒刑壹月又拾伍日，如易科罰金，均以新臺幣壹仟元折算壹日
。未扣案偽造之「丁○○」名義之駕駛執照壹張沒收；又犯偽造
署押罪，處有期徒刑肆月，減為有期徒刑貳月，如易科罰金，以
新臺幣壹仟元折算壹日。扣案如附表一所示偽造之署押均沒收；
又犯行使偽造私文書罪，處有期徒刑伍月，減為有期徒刑貳月又
拾伍日，如易科罰金，以新臺幣壹仟元折算壹日。附表二編號1
至11所示之署押均沒收。應執行有期徒刑陸月，如易科罰金，以
新臺幣壹仟元折算壹日。未扣案偽造之「丁○○」名義之駕駛執
照壹張、扣案如附表一、附表二編號1至11所示之署押均沒收。
    事實及理由
一、被告丙○○所犯係死刑、無期徒刑、最輕本刑為3 年以上有
    期徒刑以外之罪，其於準備程序就前揭被訴事實為有罪之陳
    述，經法官告知簡式審判程序之旨，並聽取其與公訴人之意
    見後，本院認無不得或不宜改依簡式審判程序進行之情形，
    爰依刑事訴訟法第273 條之1 第1 項規定，裁定由受命法官
    獨任進行簡式審判程序。
二、丙○○因知悉其另涉及毒品危害防制條例之案件而遭台灣高
    雄地方法院檢察署通緝，為逃避追捕，竟基於行使及偽造特
    種文書之犯意，於民國95年3 、4 月間之不詳時間，在嘉義
    地區，以新台幣（下同）5,000 元之代價，交付相片1 張，
    委請與其有偽造之共同犯意聯絡之某姓名不詳之成年人偽造
    出貼有其照片、惟姓名及國民身分證（起訴書誤繕為「身份
    證」）統一編號均為其兄「丁○○」之駕駛執照1 張，供其
    隨身攜帶，足以生損害於監理機關對於駕駛執照管理之正確
    性及丁○○本人。嗣95年9 月9 日2 時30分許，丙○○與乙○○（乙○○部分另行審結）因違反毒品危害防制條例案件
    為警逮捕後，丙○○為隱瞞其係通緝犯之身分，並基於偽造
    署押之犯意，接續在高雄市政府警察局刑警大隊受員警詢問
    時、在台灣高雄地方法院檢察署受訊問時，除提出上開偽造
    「丁○○」之駕駛執照表示其為「丁○○」本人加以行使外
    ，並在如附表一所示之文件上偽造「丁○○」名義之署押（
    包括簽名及指印），此舉已足以生損害於丁○○本人及高雄
    市政府警察局、台灣高雄地方法院檢察署對於刑事案件偵查
    之正確性。嗣經台灣高雄地方法院檢察署向本院提出應將「
    丁○○」送勒戒處所觀察勒戒之聲請，且本院亦裁定准許後
    ，丁○○本人對本院之裁定提出抗告，始查知上情。
三、丙○○復基於施用海洛因及甲基安非他命之犯意，於95年11
    月2日16時許，在高雄縣永安鄉○○路89-11號之住處房間內
    ，分別以針筒注射血管、以玻璃吸食器燒烤之方式，施用海
    洛因及甲基安非他命各1 次（丙○○所涉施用毒品犯行部分
    另行偵辦）。嗣95年11月3 日19時許，員警持台灣台中地方
    法院核發之搜索票前往台中市○○區○○路112巷86弄4號實
    施搜索時，當場在屋內查獲陳成旺、黃延炳、江國喜等人持
    有海洛因，且丙○○當時亦在屋內。員警因而將丙○○一併
    逮捕並帶回警局採驗尿液後，驗出其尿液呈現嗎啡及甲基安
    非他命陽性反應，因而再度查知上情。然丙○○於遭員警逮
    捕後，為再度掩飾其係通緝犯之身分，竟另基於行使偽造特
    種文書之犯意，在台中市警察局第六分局受員警詢問時及在
    台灣台中地方法院檢察署檢察官訊問時，提出上開偽造之駕
    駛執照表示其係「丁○○」本人接續行使之，並基於偽造署
    押及偽造附表二編號5 之私文書而加以行使之犯意，在如附
    表二所示之文件上接續偽造「丁○○」之署押（包括簽名及
    指印）及附表二編號5 之私文書，足生損害於丁○○本人及
    台中市警察局第六分局、臺灣台中地方法院檢察署檢察官對
    於刑事案件偵查之正確性。
四、案經高雄市政府警察局移送台灣高雄地方法院檢察署檢察官
    暨台中市警察局第六分局報告台灣台中地方法院檢察署呈請
    台灣高等法院檢察署移轉台灣高雄地方法院檢察署偵查起訴
    。
五、本件證據部分除補充：「被告丙○○於本院準備程序及審判
    程序中之陳述」，餘均引用檢察官起訴書所載（如附件）。
    訊據被告丙○○對上開事實均坦誠不諱（見本院96年10月29
    日準備程序筆錄第3 頁），此外，復有附件所示之證據可佐
    ，足認被告丙○○之自白與事實相符，被告丙○○確有偽造
    及行使偽造特種文書犯行、偽造署押犯行、行使偽造私文書
    犯行，本案事證已臻明確，應依法論科。
六、論罪科刑：
（一）被告丙○○偽造「丁○○」之駕駛執照後，分別於95年9
      月9 日、95年11月3 日行使之行為，均係犯刑法第216 條
      、第212 條之行使偽造特種文書罪。被告丙○○與該姓名
      不詳之成年人就偽造駕駛執照犯行間，有犯意聯絡、行為
      分擔，為共同正犯，起訴意旨漏未論述，附此敘明。被告
      丙○○偽造駕駛執照之低度行為，為行使偽造駕駛執照之
      高度行為所吸收，不另論罪。被告丙○○偽造「丁○○」
      駕駛執照之犯罪時間雖係在95年7 月1 日之前，然被告丙○○2 次行使上開駕駛執照之犯罪時間分別係95年9 月9
      日、95年11月3 日，均係在刑法94年2 月2 日修正公布施
      行後之犯行，是被告丙○○2 次行使偽造特種文書犯行均
      應適用新法之規定，無庸比較新舊法，附此敘明。
（二）按警方依刑事訴訟法第88條之1 第4 項、提審法第2 條第
      1 項等規定，所製作之「逮捕通知書」，記載被逮捕人何
      以遭逮捕或拘提等情，被告如於「逮捕通知書」之「被通
      知人簽章」欄偽簽他人姓名捺指印，因非在「收受人簽章
      」欄為之，而僅處於受通知者之地位，尚不能表示其係有
      製作何種文書之意思及曾為何項之意思表示，故認僅成立
      偽造署押罪，最高法院91年度台非字第295 號判決意旨參
      照。被告丙○○於附表一編號8 、9 所示文件上之「被通
      知人簽名捺印」欄偽簽「丁○○」姓名、捺印，依上開說
      明，應屬偽造署押之行為。核被告丙○○就附表一所示文
      件偽造「丁○○」署押所為，係犯刑法第217 條第1 項之
      偽造署押罪。被告丙○○冒名應訊，主觀上當然有自始至
      終在同一刑事案件各階段中偽造署押之意思，因此附表一
      所示編號1 至12之各個舉動不過為犯罪行為之一部，是同
      一刑案案件中之數偽造行為可視為一刑事訴訟程序之數個
      階段，不過係行為接續而完成整個犯罪，顯係基於單一犯
      意接續所為，侵害單一法益，為接續犯之實質一罪。起訴
      意旨就附表一編號11之文件漏未論述，惟此部分與起訴書
      所載犯行既為實質一罪關係，而為起訴效力所及，本院自
      得併予審理。
（三）被告丙○○於附表二編號5 所示文件偽簽「丁○○」姓名
      、捺印行為，屬偽造署押，已如前述。至於被告丙○○於
      附表二編號7 所示之文件偽簽「丁○○」姓名、捺印行為
      ，表示「丁○○」有同意接受員警採尿之意思後交付員警
      ，此部分之行為應成立刑法第216 條、第210 條之行使偽
      造私文書罪。核被告丙○○就附表二編號1 至11（除編號
      7 外）所示文件所為，係犯刑法第217 條之偽造署押罪。
      被告丙○○以單一之決意，於附表二編號1 至11（除編號
      7 外）所示文件上接續偽造署押之部分行為，已為附表二
      編號7 之偽造私文書之行為所吸收，不另論罪；又其偽造
      私文書之低度行為，應為其行使之高度行為所吸收，均不
      另論罪。又被告此部分接續偽造署押應屬一罪，理由同（
      二）。公訴意旨認被告丙○○就附表二編號1 至11所示犯
      行均係偽造署押罪，容有誤會，惟其基本事實同一，應變
      更起訴法條，附此敘明。至於台灣台中地方法院檢察署96
      年度偵字第15320 號案件移送併辦部分，與本件被告丙○○所為附表二編號1 至11所示犯行部分相同，具有實質一
      罪之關係，雖未經起訴，本院自應一併審理，併予敘明。
（四）被告丙○○先後2 次行使偽造特種文書犯行、1 次偽造署
      押犯行、1 次行使偽造私文書犯行，犯意各別，行為互異
      ，應分論併罰。爰審酌被告丙○○因另案通緝，竟為求逃
      避查緝，擅自偽造「丁○○」駕駛執照，又多次冒用「丁○○」之名義應訊，並偽造「丁○○」之署名及指印，其
      所為除將可能使丁○○本人蒙受不白之冤外，更已使監理
      機關管理駕駛執照發生錯誤、司法機關錯誤開啟訴追對象
      ，浪費行政、司法資源，進而危及司法之公正性及正確性
      ，被告丙○○之惡行甚鉅，自應受有相當程度之刑事非難
      ；惟被告丙○○犯後坦承犯行，態度良好等一切情狀，酌
      情量處如主文所示之刑及定應執行刑，並斟酌被告丙○○
      之經濟狀況諭知易科罰金之折算標準，以資懲儆。查被告
      丙○○於本件之犯罪時間均係在96年4 月24日以前，均合
      於減刑條件，均應並予宣告減刑如主文所示及定應執行刑
      ，及諭知如易科罰金之折算標準，附此敘明。
（五）被告丙○○偽造「丁○○」之駕駛執照1 張，雖未扣案，
      惟係被告丙○○所有，為丙○○犯罪所得並為丙○○供犯
      罪所用之物，無證據證明業經滅失，應依刑法第38條第1
      項第2 款、第3 款之規定宣告沒收；附表一及附表二編號
      1 至11所示之偽造「丁○○」署押，均應依刑法第219 條
      之規定沒收。
七、不另為無罪諭知部分：
（一）公訴意旨認：被告丙○○於附表二編號12所示文件上偽簽
      「丁○○」姓名，因認被告丙○○涉犯刑法第217 條之偽
      造署押罪嫌云云。
（二）按被告未經審判證明有罪確定前，推定其為無罪；犯罪事
      實應依證據認定之，無證據不得認定犯罪事實；不能證明
      被告犯罪者，應諭知無罪之判決，刑事訴訟法第154 條第
      1 項、第2 項及第301 條第1 項分別定有明文。又刑事訴
      訟法上所謂認定犯罪事實之證據，係指足以認定被告確有
      犯罪行為之積極證據而言，該項證據自須適合於被告犯罪
      事實之認定，始得採為斷罪資料；事實之認定，應憑證據
      ，如未能發現相當證據，或證據不足以證明，自不能以推
      測或擬制之方法，以為裁判基礎；而認定犯罪事實所憑之
      證據，雖不以直接證據為限，間接證據亦包括在內；然而
      無論直接或間接證據，其為訴訟上之證明，須於通常一般
      之人均不致有所懷疑，而得確信其為真實之程度者，始得
      據為有罪之認定；又依刑事訴訟法第161 條第1 項規定，
      檢察官就被告犯罪事實，應負舉證責任，並指出證明之方
      法。因此，檢察官對於起訴之犯罪事實，應負提出證據及
      說服之實質舉證責任。倘其所提出之證據，不足為被告有
      罪之積極證明，或其指出證明之方法，無從說服法院以形
      成被告有罪之心證，基於無罪推定之原則，自應為被告無
      罪判決之諭知，最高法院29年上字第3105號、40年臺上字
      第86號、76年臺上字第4986號及92年臺上字第128 號判例
      分別著有判例可資參照。
（三）附表二編號12所示文件上，關於該文件填寫人之姓名、性
      別、出生、出生地、職業、住居所、身分證號碼欄位之記
      載僅係識別作用，該欄位之姓名記載不具有署押之意義，
      縱令被告丙○○於上開欄位填載「丁○○」之字樣，僅有
      識別之作用，與偽造署押行為無涉。再者，上開文件中（
      繳款人簽章）欄係屬空白，此有該文件在卷可查（見附表
      二所示出處），被告丙○○並無在附表二編號12所示之文
      件偽造「丁○○」之署押，本應為無罪之諭知，然公訴意
      旨認此部分與被告丙○○被訴附表二編號1 至11所示有罪
      行為部分具有裁判上一罪之關係，爰不另為無罪之諭知。
八、被告乙○○部分另行審結。
據上論斷，應依刑事訴訟法第273 條之1 第1 項、第284 條之1
、第299 條第1 項前段、第300 條、第310 條之2 、第454 條第
2 項，刑法第216 條、第212 條、第210 條、第217 條第1 項、
第51條第5 款、第41條第1 項前段、第2 項、第38條第1 項第2
款、第3 款、第219 條，中華民國96年罪犯減刑條例第2 條第1
項第3 款、第7 條，判決如主文。
本案經檢察官甲○○到庭執行職務。
中　　華　　民　　國　　96　　年　　11　　月　　12　　日
                  刑事第三庭  法　官  何佩陵
以上正本證明與原本無異。
如不服本判決，應於判決送達後10日內，向本院提出上訴狀。
中　　華　　民　　國　　96　　年　　11　　月　　12　　日
                              書記官  鍾淑美
附錄法條
中華民國刑法第210條
（偽造變造私文書罪）
偽造、變造私文書，足以生損害於公眾或他人者，處5 年以下有
期徒刑。
中華民國刑法第212 條（偽造變造特種文書罪）
偽造、變造護照、旅券、免許證、特許證及關於品行、能力服務
或其他相類之證書、介紹書，足以生損害於公眾或他人者，處1
年以下有期徒刑、拘役或3 百元以下罰金。
中華民國刑法第216條
（行使偽造變造或登載不實之文書罪）
行使第210 條至第215 條之文書者，依偽造、變造文書或登載不
實事項或使登載不實事項之規定處斷。
中華民國刑法第217條
（偽造盜用印章印文或署押罪）
偽造印章、印文或署押，足以生損害於公眾或他人者，處3 年以
下有期徒刑。
盜用印章、印文或署押，足以生損害於公眾或他人者，亦同。
 附表一
┌──┬─────────┬────────┬────────┬────┐
│編號│    文件名稱      │偽造之簽名-次   │偽造之指印（枚）│  出處  │
├──┼─────────┼────────┼────────┼────┤
│ 1  │95年9月9日第一次調│丁○○-2次      │8枚             │警卷  │
│    │查筆錄            │                │                │P9-11   │
├──┼─────────┼────────┼────────┼────┤
│ 2  │95年9月9日第二次調│丁○○-2次      │8枚             │警卷  │
│    │查筆錄            │                │                │P12-15  │
├──┼─────────┼────────┼────────┼────┤
│ 3  │95年9月9日第三次調│丁○○-2次      │6枚             │警卷  │
│    │查筆錄            │                │                │P16-18  │
├──┼─────────┼────────┼────────┼────┤
│ 4  │高雄市政府警察局刑│丁○○-3次      │5枚             │警卷  │
│    │警大隊搜索扣押筆錄│                │                │P19-21  │
├──┼─────────┼────────┼────────┼────┤
│ 5  │自願性同意搜索筆錄│丁○○-1次      │1枚             │警卷  │
│    │                  │                │                │P22     │
├──┼─────────┼────────┼────────┼────┤
│ 6  │高雄市政府警察局刑│丁○○-2次      │2枚             │警卷  │
│    │警大隊扣押物品目錄│                │                │P24     │
│    │表                │                │                │        │
├──┼─────────┼────────┼────────┼────┤
│ 7  │高雄市政府警察局刑│丁○○-1次      │1枚             │警卷  │
│    │警大隊權利告知書  │                │                │P26     │
├──┼─────────┼────────┼────────┼────┤
│ 8  │高雄市政府警察局刑│丁○○-1次      │1枚             │警卷  │
│    │警大隊逮捕通知    │                │                │P29     │
├──┼─────────┼────────┼────────┼────┤
│ 9  │高雄市政府警察局刑│丁○○-1次      │1枚             │警卷  │
│    │警大隊通知（親友）│                │                │P31     │
├──┼─────────┼────────┼────────┼────┤
│ 10 │高雄市政府警察局刑│丁○○-1次      │1枚             │警卷  │
│    │警大隊偵二隊五分隊│                │                │P18（影 │
│    │偵辦毒品案件嫌疑人│                │                │本）    │
│    │尿液採證代碼對照表│                │                │        │
├──┼─────────┼────────┼────────┼────┤
│ 11 │指紋卡片（95年9月9│無              │20枚            │警卷  │
│    │日捺印）          │                │                │P16     │
├──┼─────────┼────────┼────────┼────┤
│ 12 │本署訊問筆錄      │丁○○-1次      │無              │偵卷  │
│    │                  │                │                │P30     │
└──┴─────────┴────────┴────────┴────┘
附表二
┌──┬─────────┬────────┬────────┬────┐
│編號│    文件名稱      │偽造之簽名（枚）│偽造之指印（枚）│  出處  │
├──┼─────────┼────────┼────────┼────┤
│ 1  │台中市警察局第六分│丁○○-2次      │5枚             │警卷  │
│    │局西屯派出所調查（│                │                │P18     │
│    │訊問）筆錄第一次  │                │                │        │
├──┼─────────┼────────┼────────┼────┤
│ 2  │台中市警察局第六分│丁○○-2次      │9枚             │警卷  │
│    │局西屯派出所調查（│                │                │P19-20  │
│    │訊問）筆錄第二次  │                │                │        │
├──┼─────────┼────────┼────────┼────┤
│ 3  │台中市警察局第六分│丁○○-1次      │1枚             │警卷  │
│    │局搜索扣押筆錄    │                │                │P24     │
├──┼─────────┼────────┼────────┼────┤
│ 4  │台中市警察局第六分│丁○○-1次      │無              │警卷  │
│    │局扣押物品收據/無 │                │                │P26背面 │
│    │應扣押之物證明書  │                │                │        │
├──┼─────────┼────────┼────────┼────┤
│ 5  │台中市警察局第六分│丁○○-1次      │1枚             │警卷  │
│    │局通知書（本人）  │                │                │P30背面 │
├──┼─────────┼────────┼────────┼────┤
│ 6  │台中市警察局第六分│丁○○-1次      │1枚             │警卷  │
│    │局通知書（親友）  │                │                │P32背面 │
├──┼─────────┼────────┼────────┼────┤
│ 7  │台中市警察局採集尿│丁○○-1次      │1枚             │警卷  │
│    │液鑑定同意書      │                │                │P35     │
├──┼─────────┼────────┼────────┼────┤
│ 8  │台中市警察局第六分│無              │1枚             │警卷  │
│    │局委託驗尿液代號與│                │                │P37背面 │
│    │真實姓名對照表    │                │                │        │
├──┼─────────┼────────┼────────┼────┤
│ 9  │口卡片（丁○○）  │丁○○-1次      │1枚             │警卷  │
│    │                  │                │                │P41     │
├──┼─────────┼────────┼────────┼────┤
│ 10 │臺灣台中地方法院檢│丁○○-1次      │無              │偵卷P3│
│    │察署訊問筆錄      │                │                │背面    │
├──┼─────────┼────────┼────────┼────┤
│ 11 │指紋卡片（95年11月│無              │20枚            │併案警卷│
│    │4日捺印）         │                │                │P25     │
├──┼─────────┼────────┼────────┼────┤
│ 12 │被告自行繳納保證金│無              │無              │偵卷P4│
│    │證明書            │                │                │（影本）│
└──┴─────────┴────────┴────────┴────┘
